【裁判字號】    88,易,1140
【裁判日期】    890425
【裁判案由】    恐嚇取財等
【裁判全文】
臺灣雲林地方法院刑事判決                        八十八年度易字第一一四號
    公  訴  人  臺灣雲林地方法院檢察署檢察官
    被      告  丙○○
                甲○○
    右  一  人
    選任辯護人  簡承佑
    被      告  丁○○
                壬○○
右列被告等因恐嚇取財等案件，經檢察官提起公訴（八十八年度偵字第三００二號）
，本院判決如左：
    主  文
丙○○連續意圖營利，聚眾賭博，處有期徒刑肆月，如易科罰金，以佰元折算壹日
丁○○、鍾國卿連續在公眾得出入之場所賭博財物，丁○○處罰金壹萬元，壬○○處
罰金玖仟元，如易服勞役，均以佰元折算壹日。
甲○○連續在公眾得出入之場所賭博財物，處罰金捌仟元，如易服勞役，以佰元折
算壹日，又共同連續以加害生命之事，恐嚇他人，致生危害於安全，處有期徒刑伍月
，如易科罰金，以佰元折算壹日。
    事  實
一、丙○○基於意圖營利之概括犯意，於民國八十七年四月初起至七月下旬止，連續
    提供位於雲林縣古坑鄉永光村大湖口二九號其住處地下室為公眾得出入之場所，
    聚集不特定之人在該處賭博財物，賭法係以麻將點數大小而論贏輸（即俗稱筒仔
    麻將），丙○○於不同莊家作莊時，均從中抽頭新台幣（下同）二千元至六千元
    之現金，並基於賭博之概括犯意，於上開期間在該處所與到場之賭客賭博財物。
    丁○○、壬○○、甲○○亦分別基於賭博之概括犯意，丁○○自八十七年四月間
    起至六月間止，壬○○自同年六月初起至七月十日止、甲○○自同年六月中旬至
    七月中旬止，均連續在上址公眾得出入之場所分別作莊與賭客賭博財物。於八十
    七年六月二十日在甲○○住處，壬○○與甲○○談到如何在賭局內控制骰子之轉
    動，並丁○○曾在賭局內以有問題之骰子詐賭而被壬○○發現等事，甲○○因之
    前賭輸約一百零幾萬元，即認壬○○、丁○○均有詐賭使其輸錢，即向壬○○、
    丁○○二人催討其認為被詐賭輸去之金錢。於八十七年九月間，壬○○之父辛○○為息事寧人，約請庚○○出面協調，由壬○○、丁○○、丙○○在庚○○住處
    同意各拿出三十萬元給甲○○，甲○○收受其中之六十萬元，餘三十萬元給另一
    賭輸錢之賭客鄧期元（未據公訴人起訴）。其後甲○○認自己所賭輸之賭金未全
    部取回，認係被詐騙心有未甘，即基於恐嚇之概括犯意，於八十七年十月間，打
    電話至丁○○位於雲林縣古坑鄉○○村○○路四十巷二號住處催討所輸金錢，並
    以加害生命之事，向丁○○恐嚇稱：「擱著不處理，則除非我死，否則絕對不讓
    你們過日子」等語，因丁○○未處理，甲○○復於八十八年四月六日，以加害財
    產之恐嚇犯意，並本於犯意聯絡，推由不詳姓名年籍之成年人，在丁○○上開住
    處附近，將丁○○所有之車號ＳＱ－０七二七號自小客車車左側門窗及後車窗玻
    璃砸破（毀損部份未據告訴），均使丁○○心生畏懼，而致生危害於其安全，嗣
    經丁○○報警處理，而查獲上情。
二、案經丁○○告訴雲林縣警察局斗南分局（恐嚇部分）報告臺灣雲林地方法院檢察
    署檢察官偵查起訴。
    理  由
一、訊據被告丙○○、丁○○、壬○○、甲○○對賭博之情均坦承不諱，被告丙○○
    對提供上開場所供人賭博之事實亦供承不虛，惟矢口否認有聚眾賭博之犯行，辯
    稱：伊當場所抽取之現金是用來買檳榔、茶水，沒有營利，賭客是自己來的云云
    。被告甲○○則矢口否認有恐嚇告訴人丁○○，辯稱：丁○○所提出之電話錄音
    帶不能證明伊有恐嚇話語，且伊並未向證人戊○○說過丁○○之上開車輛係伊叫
    人去砸毀云云。經查：被告丙○○等四人於右開時地以「筒仔麻將」賭博之事實
    ，互核其等自白均屬一致，自屬可採。又被告丙○○於上開時地提供賭博場所供
    不特定之人賭博財物，並於不同之人作莊家時即從中抽取現金二千元至六千元一
    節，亦據被告丙○○於警訊中自承無訛，核與被告甲○○所供情節相符，被告於
    警訊中復供認自八十七年四、五、六月總共拿清潔費有十五萬元，並負責打點賭
    博現場等語屬實，則以其收入金額之多，信被告丙○○絕非無代價提供場地及勞
    務，此從被告丁○○、壬○○於本院庭訊中所供買檳榔、茶水會給被告丙○○三
    百元、五百元，或五十元、一百元等語，亦可知檳榔、茶水費用係另計，至被告
    丁○○、壬○○於警訊中辯稱被告丙○○未抽頭云云，顯係迴護被告丙○○之詞
    ，不足為信。另上開賭博場所只要有認識，想要賭博之人均可進入賭博一事，亦
    為被告壬○○、甲○○於偵查中供稱甚明，而被告丙○○既自承該賭博場所為其
    所有，則其猶仍放任不特定之人進入賭博，其有聚眾賭博之犯行，足堪斷定，所
    辯賭客自己進來云云，實不足取。再者，被告甲○○於上開時地恐嚇告訴人丁○○乙情，業據告訴人即被告丁○○指證甚詳，就電話恐嚇部分，並有電話錄音帶
    及其譯文附卷足資佐證，而該錄音帶與被告甲○○提出有關詐賭情事之錄音帶，
    及被告壬○○所提出其與被告甲○○談話之錄音帶，均經檢察官勘驗後認與譯文
    所載相同之情，有偵訊筆錄附卷足參，被告四人到庭對該等譯文並均供述與在偵
    查中勘驗之錄音帶內容相同，本院就該等錄音帶並無重行勘驗之必要。則就證人
    即被告丁○○所提出之錄音帶內容譯文可知，被告丙○○確實有於電話中向被告
    丁○○稱：「擱著不處理，除非我死，否則絕對不讓你們過日子」等語無誤，語
    意的確係屬同歸於盡之恐嚇之詞，堪可斷定。另就被告甲○○叫人去打破被告丁○○所有上開車輛一事，證人戊○○結證：甲○○有在乙○○家中向伊表示砸車
    之事係甲○○叫人所為，還問伊被詐賭輸去的錢要不要討回來，伊係因丁○○有
    承攬伊公司之工程而與丁○○有接觸，才向丁○○說車子係甲○○叫人砸毀，至
    於乙○○未聽見是因為當時乙○○已酒醉，因此沒聽見等語明確，經隔離訊問上
    開證詞與被告丁○○所供情節相符，並有該車之車籍資料表、照片數幀在卷足憑
    ，參酌證人戊○○所證內容明白有序，亦道出被告甲○○砸車之動機，且無蓄意
    隱蔽之處，所證自屬實情。至證人乙○○雖證稱：伊當天有全程在場，但未聽見
    甲○○有說車子係甲○○叫人去砸毀等語縱係實在，亦不能為被告甲○○有利之
    認定。本件事證已明，被告丙○○、甲○○所辯顯均係卸責之詞，毫不足取，其
    等犯行均堪認定，自應依法論科。
二、核被告丙○○所為，係犯刑法第二百六十八條之提供場所聚眾賭博罪及第二百六
    十六條第一項前段之賭博罪，被告壬○○、丁○○所為，均係犯同法第二百六十
    六條第一項前段之賭博罪，被告甲○○所為，係犯同法第二百六十六條第一項前
    段之賭博罪，第三百零五條之恐嚇危害安全罪。公訴人就被告丙○○聚眾賭博罪
    之犯行未起訴，然此與其與賭客對賭之賭博犯行有裁判上一罪之關係，為起訴效
    力所及，本院自應一併審究。又公訴人雖認被告甲○○係犯同法第三百四十六條
    之恐嚇取財罪，然查：被告壬○○、丁○○於本案涉及詐賭情事，有被告甲○○
    提出之其與被告壬○○之談話錄音帶及其譯文附卷可參，並為被告壬○○所是認
    該談話係八十七年六月二十日在被告甲○○家中所談無誤，而該錄音帶內容明確
    顯示被告壬○○向被告甲○○表明如何控制骰子，要讓誰贏錢，誰輸錢之佈局，
    及被告丁○○於賭局中有拿出三顆詐賭用之骰子伊發現收起等情，語意相當清楚
    ，是被告壬○○事後再稱說伊只是懷疑被告丁○○有詐賭云云，顯係避重就輕之
    詞，委不足採。又被告甲○○確實賭輸一百零幾萬元之事，為被告甲○○所稱清
    楚，核與當時出面協調之證人庚○○所證相符，其後被告甲○○為討回所輸賭資
    ，經被告壬○○之父親辛○○約請證人庚○○出面協調，於八十七年九月間在庚○○住處，庚○○向被告壬○○、丁○○表明要花錢消災，反正被告壬○○、丁○○二人有贏錢，壬○○、丁○○便各自要拿出三十萬元給被告甲○○，丁○○
    當時並未表明有遭甲○○恐嚇，只說甲○○有打電話給他他很煩，並說如果會沒
    事他願意出三十萬元等情，為證人庚○○證稱甚詳，被告丙○○於事後亦出了三
    十萬元，其中七萬元是從鄧期元所欠伊之七萬元扣除，再分別拿現金給被告甲○○及證人鄧期元等事實，亦為證人即被告丙○○所證為真，證人鄧期元並證稱：
    八十七年九月間協調當日，是甲○○向伊表示因被告壬○○詐賭，可以拿回賭輸
    之錢，因伊賭輸了四十四萬元，庚○○當時向伊說可拿三十萬元，當場甲○○即
    交給伊十二萬元，扣除伊原本欠被告丙○○之七萬元，丙○○事後又給伊十一萬
    元，丙○○會拿錢出來是因為詐賭之事等語甚明，而三十萬元並非小數目，被告
    丁○○、丙○○若無他故，何以會自願交出三十萬元，且告訴人即被告丁○○若
    單純遭甲○○恐嚇而被逼交出三十萬元，早就報警處理，何以願意花錢了事，且
    若被告甲○○係地方惡霸，何以告訴人丁○○事後又敢提出告訴，於此均可徵被
    告丁○○出錢了事非無他因，是被告甲○○認其賭輸係因被告丁○○、壬○○設
    局詐賭，基於討回被詐取錢財之主觀意思而別無意圖為自己不法所有之犯意，已
    可確定。且其自被告丁○○、壬○○之處取得六十萬元，其自認尚有部分賭資未
    討回，亦非虛妄。從而公訴意旨就此部分忽略錄音帶之清楚意涵及如上之間接證
    據，僅憑被告壬○○事後翻異之詞而認定被告甲○○主觀上並非要討回被詐賭之
    錢財，尚有未洽，起訴法條應予變更。公訴意旨另認被告丙○○所設賭場係至八
    十七年七月中旬止，然證人鄧期元到庭證稱：其係在八十七年七月二十日左右賭
    了三天等語，顯見被告丙○○經營該賭場係至七月下旬無疑，就此部分亦應更正
    起訴書所載犯罪事實。而被告丙○○聚眾賭博犯行，與被告丁○○、壬○○、甲○○之賭博犯行，及被告甲○○之恐嚇犯行，均係時間緊接，分別觸犯犯罪構成
    要件相同之罪名，顯均係基於概括犯意而為，應皆依連續犯規定論以一罪（被告
    甲○○所犯恐嚇罪部分，應論以一情節較重之以加害生命之事恐嚇他人致生危害
    於安全罪），並均加重其刑。另砸毀車子就其行為而論，通常含有恐嚇教訓意味
    ，該出面砸車之人不可能不知其中恐嚇意涵，是被告甲○○就砸毀丁○○上開車
    子之恐嚇犯行，與不詳姓名年籍之成年人間，有犯意聯絡，行為分擔，為共同正
    犯。又被告丙○○開賭場由自己與賭客對賭，足認其提供賭博場所聚眾賭博與賭
    博犯行，係一行為觸犯三罪名，為想像競合犯，應從一法定刑及情節均較重之聚
    眾賭博罪論。而被告甲○○所犯上開二罪間，犯意個別，罪名互殊，應予分論併
    罰。爰審酌本件起因就是被告丙○○私設賭場，提供犯罪場所讓社會秩序益形不
    良，犯後又矢口否認聚眾賭博，飾詞狡辯，未見悔意，被告丁○○、壬○○犯後
    均坦承犯行，態度良好，被告甲○○犯後亦狡辯犯行，並無悔意，犯罪手段又是
    要同歸於盡，又是砸破他人之車，情節不輕等一切情狀，各量處如主文所是之刑
    ，被告丙○○部分及被告甲○○就恐嚇致生危害安全罪部分，並諭知易科罰金之
    折算標準，被告丁○○、壬○○、甲○○三人所犯賭博罪部分，並諭知易服勞役
    之折算標準。
三、公訴意旨另以：被告甲○○於八十七年六月間起至八十七年九月間止，持續多次
    打電話或親自至丁○○住處及被告壬○○住處，向丁○○及壬○○恐嚇稱：若不
    拿三十萬元出來擺平，要讓壬○○死，及要丁○○最好不要出門，否則要讓丁○○死的很難看等語，而恐嚇壬○○與丁○○，致丁○○等人心生畏懼而交出三十
    萬元，復於八十七年某月間起至八十八年五月間止，又不斷打電話或親自到丁○○住處恐嚇丁○○再給現金，因而認被告又涉有恐嚇取財罪嫌。然查：壬○○於
    本院庭訊中業已證稱八十七年七月十三日被告甲○○說伊詐賭毆打伊後，伊就跑
    到台中，被告甲○○有打電話給伊，但都沒講恐嚇的話，且被告甲○○去伊家中
    時，伊都不在家或躲在裡面，其他並未有恐嚇情形等語明確，核與證人辛○○即
    被告之父並證稱：出錢了事係因為壬○○被打等語相符，是公訴人所指被告甲○○於上開時地恐嚇壬○○一節，即無從認定。又告訴人丁○○於警訊中先係指訴
    被告甲○○於八十七年四、五月以電話恐嚇云云，後又指稱被告甲○○係在八十
    七年六月間起開始恐嚇至今云云，於本院庭訊中，又陳稱被告甲○○從八十七年
    七月份開始恐嚇至八十七年七月二十八日拿三十萬元給被告甲○○，一個月後又
    繼續恐嚇云云，是告訴人丁○○就被告甲○○何時開始恐嚇之指訴已有瑕疵，況
    證人庚○○、鄧期元到庭均證稱拿三十萬元係在八十七年九月間，核與被告甲○○所供相符，告訴人堅稱是在八十七年七月二十八日拿三十萬元云云，顯非實在
    。另證人己○○○即告訴人丁○○之妻到庭證稱：被告甲○○從八十七年七月份
    至八十八年五月份為止，一星期打五次電話以上，都說要錢，否則要讓伊先生很
    難看，拿了三十萬元後又繼續打電話恐嚇約一百多次，都說要給伊錢，否則會死
    的很難看云云，於次一庭訊中卻又證稱：被告電話恐嚇約有五、六通，其他是騷
    擾云云，是其所證亦前後不一，亦無從判斷何者係真，且與告訴人丁○○事後於
    庭訊中所述：從八十七年七月份至八十七年七月二十八日為止，被告甲○○共約
    打了十次恐嚇電話，伊有接到六、七次，其餘是伊太太接的，伊太太有向伊說甲○○要伊出門小心點云云均不相符，是被告甲○○如何電話恐嚇告訴人丁○○，
    上開有瑕疵之指訴與證詞並無足為採證之依據。再者，證人己○○○於庭訊中並
    證稱：甲○○去伊家中並未恐嚇，但有大小聲等語明確，而公訴人所指為證之錄
    影帶，經證人己○○○證稱：該錄影帶係甲○○帶人要帶伊先生出去，當時甲○○並未說不出去會整樣等語無誤，是公訴人指被告甲○○有親自到告訴人丁○○
    家中恐嚇之情形，亦無實證以佐。從而被告甲○○上開恐嚇罪嫌，並無從證明，
    惟此與前開恐嚇罪部分，有裁判上一罪之關係，爰不另為無罪之諭知。
四、按告訴乃論之罪未經告訴者，法院應為不受理之判決，刑事訴訟法第三百零三條
    第三款定有明文，又刑法第三百五十四條之毀損罪，依同法第三百五十七條之規
    定，須告訴乃論。本件公訴人另認被告甲○○教唆他人砸毀被告丁○○上開車子
    ，而認被告甲○○另涉有同法第三百五十四條之罪。然查：遍觀全卷告訴人丁○○僅告訴被告甲○○恐嚇犯行，警訊筆錄中更明載告訴人丁○○指訴其要提出言
    詞恐嚇告訴等語，丁○○於庭訊中並表明其對被告甲○○砸毀其車部份未提告訴
    ，而認砸車係恐嚇行為之一種等語屬實，是被告甲○○毀損之犯行，未據被害人
    丁○○告訴，揆諸上開說明，法院本應為公訴不受理之判決，惟此與上開恐嚇犯
    行有裁判上一罪之關係，爰不另為不受理之諭知。
據上論斷，應依刑事訴訟法第二百九十九條第一項前段、第三百條，刑法第二十八條
、第五十六條、第二百六十八條、第二百六十六條第一項前段、第三百零五條、第五
十五條、第四十一條、第四十二條第二項，罰金罰鍰提高標準條例第一條前段、第二
條，判決如主文。
中      華      民      國    八十九    年      四      月    二十五    日
                                        臺灣雲林地方法院刑事第一庭
                                            法  官  侯  廷  昌
右正本證明與原本無異。
如不服本判決，應於判決送達後十日內向本院提出上訴狀( 應附繕本 )。
                                            書記官  陳  美  華
中      華      民      國    八十九    年      四      月    二十五    日
刑法第二百六十六條第一項前段
在公共場所或公眾得出入之場所賭博財物者，處一千元以下罰金。但以供人暫時娛樂
之物為賭者，不在此限。
當場賭博之器具與在賭檯或兌換籌碼處之財物，不問屬於犯人與否，沒收之。
刑法第二百六十八條
意圖營利，供給賭博場所或聚眾賭博者，處三年以下有期徒刑，得併科三千元以下罰
金。
刑法第三百零五條
以加害生命、身體、自由、名譽、財產之事，恐嚇他人致生危害於安全者，處二年以
下有期徒刑、拘役或三百元以下罰金。


司法院資訊處製作；財團法人民間司法改革基金會備份。
